---
title: "R Notebook"
output: html_notebook
---

```{r echo=FALSE}
train = window(USAccDeaths, start = 1973, end = c(1977,12))
test = window(USAccDeaths, start = 1978)

par(mfrow = c(1,2))
plot(train)
plot(test)
```


## Partie X : Prédiction par régression 
```{r, echo=FALSE}
Trend_quad = cbind(seq(1,length(train),1) ,seq(1, length(train), 1)*seq(1, length(train), 1))
plot(Trend_quad)
```

```{r}
f = t(as.matrix(1:6))/12
Seasonal = cbind(cos(2*pi*cbind(seq(1,length(train),1)) %*% f), sin(2*pi*cbind(seq(1,length(train),1)) %*% f))
Seasonal[,12]
```
On peut voir que la 12ème colonne est d'ordre 10^-14 à 10^-18. On va donc la retirer.
```{r}
Seasonal = Seasonal[, -12]
```
On fait la matrice de régression 
```{r}
Regresseur = as.data.frame(cbind(Trend_quad, Seasonal))
Regresseur
```
```{r}
model = lm(train ~ ., data = Regresseur)
summary(model)
```
```{r}
#install.packages("ggpubr")
library(ggpubr)
```


```{r}
ggdensity(model$residuals, fill = "lightgray")
```
```{r}
lag.plot(model$residuals, 12, layout = c(4,3), do.lines = FALSE, diag.col = "red")
```
```{r}
acf(model$residuals)
```
```{r}
pacf(model$residuals)
```


On va essayer de décorréler les résidus afin d'avoir un bruit blanc.
On peut afficher le qqplot de nos résidus avec :
```{r}
par(mfrow = c(2,3))
plot(model)
qqnorm(model$residuals)
```
```{r}
model_arima = Arima(train, order=c(1,0,0), xreg = as.matrix(Regresseur))
summary(model_arima)
```
```{r}
lag.plot(model_arima$residuals, 12, layout = c(4,3), do.lines = FALSE, diag.col = "red")
```
```{r}
acf(model_arima$residuals)
```
```{r}
qqnorm(model_arima$residuals)
```
On pourrait aussi faire de nouveau un test comme précédement avec la bilbiothèque qui ne fonctionne pas :
Test pour savoir si les résidus sont bien des bruits blancs.
```{r}
#t(Box.test.2(model$residuals, seq(6, 30, 6), type="Ljung-Box", decim=2, fitdf=13))
```

On va ensuite essayer de faire une prédiction avec le modèle où les résidus sont corrélés et ensuite avec les résidus non corrélés.

```{r}
Trend_pred = cbind(seq(length(train)+1, length(train)+length(test), 1) ,seq(length(train)+1, length(train)+length(test), 1)* seq(length(train)+1, length(train)+length(test), 1))
plot(Trend_pred)
```
```{r}
f = t(as.matrix(1:6))/12
Seasonal_pred = cbind(cos(2*pi*cbind(seq(1, length(test), 1)) %*% f), sin(2*pi*cbind(seq(1, length(test), 1)) %*% f))[, -12]
## On enlève la dernière colone car elle est de l'ordre de 10e-16 donc très faible (proche de 0)
Seasonal_pred
```
```{r}
Regresseur_pred = as.data.frame(cbind(Trend_pred, Seasonal_pred))
Regresseur_pred
```

```{r}
prediction = forecast(model_arima, xreg = as.matrix(Regresseur_pred))

plot(USAccDeaths)
lines(ts((model$fitted.values), start = 1973, end = c(1977, 12), frequency = 12), col = "green")
lines(ts((prediction$mean), start = c(1978,1), frequency = 12), col = "red")
```
On va calculer le RMSE et le MAPE :
```{r}
RMSE_auto = sqrt(mean((test - prediction$mean)^2))
RMSE_auto
MAPE_auto = mean(abs((test - prediction$mean)/test))
MAPE_auto
```
